臺灣板橋地方法院民事判決　　　　　　　 94年度訴字第870號
原　　　告　丁○○○
訴訟代理人　丙○○
被　　　告　甲○○
訴訟代理人　張雙華律師
上列當事人間請求侵權行為損害賠償事件，經本院於民國94年11
月28日言詞辯論終結，判決如下：
    主  文
被告應給付原告新台幣肆拾壹萬陸仟貳佰玖拾伍元，及自民國九
十四年四月二十五日起至清償日止，按年息百分之五計算之利息
。
原告其餘之訴駁回。
訴訟費用由被告負擔百分之四十八；餘由原告負擔。
本判決第一項得假執行，但被告如以新台幣肆拾壹萬陸仟貳佰玖
拾伍元預供擔保，得免為假執行。
原告其餘假執行之聲請駁回。
    事實及理由
一、原告起訴主張：
　(一)被告於民國92年11月24日17時許，駕駛車號8T—8087號自用
  　小貨車，沿台北縣新莊市○○路往中華路方向行駛，途經中
    原路81號附近，欲超越由右前方沿同向行使由原告騎乘之車
    號QY6 －535 號輕型機車時，本應注意汽車超越前車時應顯
    示左方方向燈，並於前車左側保持半公尺以上之間隔超過，
    行至安全距離後，再顯示左方向燈駛入原行路線，且依當時
    情形，又無不能注意之情事，竟疏於注意，而撞擊由原告騎
    乘之機車，致原告人車失控倒地，因而受有受有左鎖骨骨折
    、雙下肢挫擦傷、左小腿蜂窩性組織炎等傷害。
  (二)原告因被告過失傷害受有如下之損害：(1)醫療費用：原告受
    傷後，已支出醫療費用約計新台幣（下同）44,172 元 。(2)
    工作收入損失：原告於車禍發生前原經營小吃麵攤，生意頗
    佳，並雇用2 名員工協助，於車禍後原告自92年11月24日至
    94年3 月24日因上開車禍所受傷害而無法工作，總計因車禍
    受傷無法營業之期間為15個月。查，原告經營之小吃店每月
    營收平均約15、16萬元，扣除每月租金1 萬元、工資2 萬元
    及其他材料成本支出，每月則約有6 萬元之毛利，而依行政
    院主計處公布之92年度國民平均年所得為407,393 元，是原
    告主張每月減少之工作收入以92年度國民平均所得每月33,9
    49元計算，核無不當，經計算後原告共受有509,235 元之損
    失。(3)精神慰撫金：原告車禍後迄今尚未完全痊癒，忍受身
    體之疼痛及生活之不便，精神至感痛苦，是請求被告賠償30
    萬元之慰撫金。為此，爰依侵權行為損害賠償之法律關係，
    請求被告賠償原告上開損害等情。其聲明為：
    被告應給付原告853,407 元，及自起訴狀繕本送達翌日起
      至清償日止，按年息5%計算之利息。
    願供擔保請准宣告假執行。
二、被告則以：原告於本案所請求者略為醫療費用之支出、停業
    損害、非財產上損害賠償。爰就原告請求者一一論述如下：
  (一)醫療費用：被告否認原證2 各該醫療收據之真正。另濟代中
    醫醫院與龍德安藥局者，一為內科看診，一為敷藥推拿，就
    此2 項支出，被告均否認與原告之車禍受傷有相當因果關係
    ；施芳文小兒科與德合聯合診所之就診費用，被告否認與原
    告之車禍受傷有相當因果關係；財團法人亞東紀念醫院（下
    稱亞東醫院）與財團法人新光吳火獅紀念醫院（下稱新光醫
    院）所診斷之「左側肩關節旋轉肌腱斷裂」，經本院函詢上
    開2 醫院，渠等均分別覆稱：「無法判定與92年之傷害有絕
    對關係」）、「病患之病灶可因創傷性，也可因慢性發炎導
    致肌腱斷裂，因94年就診與92年相隔甚久，故無法判定是否
    真正相關」、「丁○○○女士於93年2 月19日至本院就醫時
    診斷為左肩旋轉袖（屬肌腱）斷裂，與其於92年11月24日所
    受之傷害，是否有因果關係，因期間相差近3 個月，故已無
    法判定」等語，是原告主張其所受之「左側肩關節旋轉肌腱
    斷裂」為被告車禍肇致顯無可採，其訴請被告支付該等醫療
    費用之支出，要屬無理。至原告所呈新泰綜合醫院之醫療費
    用收據，其中92年12月1 日之証明書費115 元、與同年月2
    日、4 日之証明書費60元、15元、1,000 元及93年3 月10日
    證明書費1,000 元，5 者合計為2,190 元，依最高法院66年
    6 月11日66年度第5 次民庭庭推總會決議（二）載：「當事
    人因傷害所支出之診斷書費用，非係因侵權行為所生財產上
    之損害，不得請求賠償」，是原告就此部分之請求自不應予
    准許。
  (二)停業損失：(1)被告否認原告曾經營小吃麵攤，原告固舉證人
    乙○○及帳冊為證，惟證人乙○○證稱其自92年2 月至92年
    11月在原告經營之麵店工作乙節，經衡諸被告提出之帳冊並
    無給付證人薪資之記載，顯見證人所述不實。再者，即令原
    告確有經營麵店，且曾僱用證人，然證人亦證稱其不知麵店
    每日收入為何，是證人證言亦不足為認定原告停業損失究竟
    為何之憑據。(2)就原告所呈原證13帳冊，被告亦否認其真正
    ，並認係原告臨訟製作。蓋原告已於本院94年9 月5 日言詞
    辯論期日當庭陳稱：「我們帳冊沒有留存所以無法提出」，
    其後竟能提呈帳冊，顯然係事後製作，要無可採。(3)另民法
    第193 條對身體傷害所失利益之賠償，係採勞動能力喪失說
    ，原告主張其係經營麵店，倘其左手受有傷害，致無法從事
    下麵工作屬實，則原告自可僱請他人而為之，故其應不能請
    求被告賠償所失利益，而只能請求僱用與自己同等能力者之
    費用，此有最高法院60年度台上字第2245號判決意旨：「按
    不法侵害他人之身體或健康者，對於被害人因喪失或減少勞
    動能力或增加生活上之需要者，固負賠償責任。惟關於財產
    等之運用，被害人雖因此而喪失管理能力，除可請求雇用與
    自己有同等能力之管理人之費用外，不得請求所失利益之賠
    償」可資參酌，是原告逕以行政院主計處公布之92年國民平
    均所得作為損害賠償依據，於法顯然不合。
  (三)非財產上損害賠償：按新泰醫院診斷證明書固載原告受有「
    左鎖骨骨折」、「左腿蜂窩性組織炎」之傷害，然依病歷顯
    示，原告之左小腿蜂窩性組織炎為其痼疾，顯非車禍釀致。
    再原告左鎖骨之傷害為「輕微骨折」，且未施以任何手術，
    有新泰醫院病歷紀錄為憑，是原告所受傷害並不嚴重，其竟
    主張30萬元之精神上損害賠償，顯然過高等語資為抗辯。其
    聲明為：
  原告之訴及假執行之聲請均駁回。
　如受不利判決，願供擔保，請准宣告免為假執行。
三、原告主張被告於92年11月24日17時駕駛自小客車，不慎在台
    北縣新莊市○○路81號撞傷原告之事實，業據其提出診斷證
    明書、本院93年度交簡字第673 號刑事判決、台灣省台北縣
    區車輛行車事故鑑定委員會鑑定函為證，並經本院調取刑事
    案件相關卷宗核閱後無訛，堪信原告上開主張為真實。
四、按「因故意或過失，不法侵害他人之權利者，負損害賠償責
    任」、「不法侵害他人之身體或健康者，對於被害人因此喪
    失或減少勞動能力，或增加生活上之需要時，應負損害賠償
    責任」、「不法侵害他人之身體、健康、名譽、自由、信用
    、隱私、貞操，或不法侵害其他人格法益而情節重大者，被
    害人雖非財產上之損害，亦得請求賠償相當之金額」，民法
    第184 條第1 項、193 條第1 項、第195 條第1 項分別定有
    明文。茲就原告據以請求被告賠償之項目及金額逐項審酌如
    下：
（一）醫療費用：原告主張其受傷後，支出醫療費用共計44,172
      元乙節，固據提出醫療費用收據影本為證，惟上開醫療費
      用支出是否為治療原告因本件車禍所受傷害間有關，因被
      告尚有爭執，自應由原告舉證證明。查：原告所提濟代
      中醫醫院、龍德安藥局、德河聯合診所、施芳文內科小兒
      科診所之醫療費用單據部分，原告並未舉證證明其至上開
      醫療院所就診與其為治療因本件車禍所受左鎖骨骨折、雙
      下肢挫擦傷、左小腿蜂窩性組織炎傷害間之關係，尚難認
      原告所舉此部分單據費用之支出，為系爭事故所受之損害
      ，故原告請求被告賠償上開醫療費用之支出，尚非有據。
      原告所提新光醫院及亞東醫院之醫療費用收據部分，因
      其至上開醫院就診之原因為治療「左肩旋轉袖斷裂」、「
      左側肩關節旋轉肌腱斷裂」之傷害，有上開醫院診斷證明
      書在卷可稽。而上開傷害是否為92年11月24日本件車禍事
      故所造成乙節，經本院分別向新泰綜合醫院、新光醫院、
      亞東醫院函詢結果，新泰綜合醫院函覆稱：「肩部骨折合
      併旋轉袖損傷臨床上並不罕見，但受傷初期往往因為骨折
      的劇烈疼痛而不易鑑別出來，需要一系列門診追蹤及查才
      能確切診斷，由於此病人於本院初期的追蹤中斷長達3 個
      月，中斷期間亦不詳病人的狀況為何？故無法明確的判斷
      約1 年後於93年12月10日新光醫院所作旋轉袖斷裂診斷與
      本院治療鎖骨骨折傷害之關聯」；新光醫院函覆稱：「丁
      ○○○女士在本院初診日期為93年2 月19日，與其傷害時
      間相距已3 個月，故無法判定左肩旋轉袖斷裂，故無法判
      定旋轉袖斷裂與車禍是否有因果關係」；亞東醫院函覆稱
      ：「病患之病灶可因創傷性，也可因慢性發炎導致肌腱斷
      裂，因94年與92年相隔甚久，故無法判定是否真正相關」
      等語，有新泰綜合醫院94新泰管字94169 號、新光醫院94
      新醫醫字第1330號函、亞東醫院亞歷字第0946410506號函
      附卷可憑，是原告所受「左肩旋轉袖斷裂」、「左側肩關
      節旋轉肌腱斷裂」之傷害因其無法證明係由本件車禍事故
      所造成，則其請求被告賠償新光醫院及亞東醫院醫療費用
      支出之損害，自非有據。末按當事人因傷害所支出之診
      斷證明書費用，乃為主張自己權利而行支出，尚與其所受
      傷害醫療間並無因果關係，非係因侵權行為所生財產上之
      損害，不得請求賠償。因此，本件原告所提新泰綜合醫院
      單據中92年12月1 日之証明書費115 元、92年12月2 日、
      4 日之証明書費60元、15元、1,000 元及93年3 月10日證
      明書費1,000 元，5 者合計為2,190 元，自不得向被告請
      求賠償。綜上，原告得請求之醫療費用經合計後為12,6
      01元，逾此部分之請求則無理由，不應准許。
（二）工作收入之損失：原告主張其於車禍事故前係經營小吃
      店之工作，工作內容為下麵、招呼客人、收拾碗盤、收帳
      等工作，平均每月營收15、16萬元，扣除成本支出後每月
      尚有6 萬元之事實，業據提出帳冊資料為證，並經證人乙
      ○○於本院94年9 月5 日審理時到庭證述在卷。至被告固
      爭執原告提出帳冊之真實性，但經本院於94年11月28日當
      庭檢視原告所提之帳冊原本，發現上開帳冊之筆墨痕跡不
      一，應非同一天所能完成，且帳冊顏色有些泛黃老舊等情
      ，上開帳冊內容應信為真正。再原告因本件車禍於92年
      11月24日至新泰綜合醫院就診，經診斷受有左鎖骨骨折、
      左腿蜂窩性組織炎、多處擦挫傷，於92年11月24日入院治
      療，92年12月1 日出院，共住院8 日，建議繼續門診追蹤
      治療；所受之傷害，骨折部分約需6 個月始能復原，有關
      何時能從事原來經營小吃店之工作，需視其工作是否粗重
      ，若為粗重工作約6 個月，若為較靜態工作（如出納會計
      ）約為3 個月等情，有新泰綜醫出具之診斷證明書及該醫
      院94年6 月22日94新泰管字第9411號函在卷可按。本院經
      參佐原告經營小吃店之工作性質，認原告得主張因本件車
      禍傷害勞動能喪失無法工作之期間應為6 個月。又按「
      商人之經營能力固為勞動能力之一種，但經營收入乃出於
      財產之運用，資本及機會等皆其要素，不能全部視為勞動
      能力之損害」，有最高法院63年台上字第1394號判例意旨
      可參。揆諸前揭判例意旨，本件原告於6 個月內不能工作
      之損失，本院審酌原告經營店舖之營業成本、支付之員工
      薪資、原告本身技術、經驗、經驗等勞務價值及雇用與自
      己同等能力管理人之可能費用等因素綜合研析，認原告主
      張以行政院主計處公布之92年度國民平均年所得407,393
      元（即國民平均所得每月33,949元）計算其工作損失，尚
      屬允當。依此計算，原告得向被告請求賠償無法工作之損
      失為203,694 元（33,949×6= 203,694），逾此範圍之請
      求，則非有據，應予駁回。
（三）精神慰撫金：按慰撫金之賠償其核給之標準固與財產上損
      害之計算不同然非不可斟酌雙方身分資力與加害程度，及
      其他各種情形核定相當之數額（最高法院51年台上字第22
      3 號判例意旨可資參照）。查，原告因本件事故受有鎖骨
      骨折、雙下肢挫擦傷、左小腿蜂窩性組織炎等傷害，受傷
      期間不僅生活不便，且至少有6 個月無法工作，精神自備
      受壓力；而被告係擔任電器裝修技師乙職（參見94年9 月
      29日民事準備狀(四)原證9 被告在職證明影本），經濟情況
      尚稱穩定。本院斟酌兩造身份地位、教育程度、經濟能力
      、原告所受精神痛苦程度及其他一切情狀，認原告請求之
      精神慰撫金以20萬元為適當，逾此部分之請求則屬過高，
      應予駁回。
（四）綜上，原告共得請求之金額為416,295 元（12,601+203,6
      94+200,000=416,295）。
五、從而，原告基於侵權行為損害賠償請求權之法律關係，請求
    被告賠償416,295 元，及自起訴狀繕本送達之翌日即94年4
    月25日（起訴狀於94年4 月15日寄存送達，自寄存之日起經
    10日發生效力）起至清償日止，按年息5%計算之利息，洵屬
    正當，應予准許；逾此範圍之請求，為無理由，應予駁回。
六、本判決所命被告給付之金額因未逾50萬元，依民事訴訟法第
    389 條第1 項第5 款規定，本院應依職權為假執行之宣告，
    是原告陳明願供擔保聲請宣告假執行，關於其勝訴部分，核
    無必要；至其敗訴之部分，假執行之聲請，因訴之駁回而失
    所依附，不應准許。另被告陳明願供擔保聲請免為假執行，
    經核合於法律規定，爰酌定相當擔保金額准許之。
七、本件事證已明，兩造其餘攻擊防禦方法，均與本判決所為前
    開判斷不生影響，無庸逐一論述，附此敘明。
據上論結，本件原告之訴，為一部有理由，一部無理由，依民事
訴訟法第79條、第389 條第1 項第5 款、第392 條第2 項，判決
如主文。
中　　華　　民　　國　　94　　年　　12　　月　　12　　日
                  民事第二庭    法　官　古秋菊
以上正本，係照原本作成。
如對本判決上訴，須於判決送達後20日內向本院提出上訴狀
中　　華　　民　　國　　94　　年　　12　　月　　12　　日
                                書記官　李錦輝
